最高法院刑事判決　　　　　　一○○年度台上字第五九一三號
上　訴　人　台灣高等法院檢察署檢察官
被　　　告　游哲誼原名游永泰.
上列上訴人因被告殺人未遂案件，不服台灣高等法院中華民國九
十九年五月二十六日第二審更審判決（九十八年度上更(一)字第五
八八號，起訴案號：台灣基隆地方法院檢察署九十五年度偵字第
二四四一號），提起上訴，本院判決如下：
    主  文
原判決撤銷，發回台灣高等法院。
    理  由
本件原判決認定被告游哲誼（原名游永泰）有原判決所記載之犯
罪事實，因而變更檢察官起訴法條，改判論處被告共同傷害人之
身體罪刑，固非無見。
惟查：(一)審理事實之法院，對於案內一切證據，應綜合各方面情
形為整體之觀察，並賦予客觀之評價，其就對立事證所為之取捨
，必須分別予以說明，不能僅論列其中一面，而置他面於不顧，
否則，即有判決理由不備之違法。原判決認定被告行為時無殺人
之犯意，變更檢察官起訴法條，改判論處被告傷害罪刑，固於理
由乙、二(六)說明被告與共犯持刀砍傷被害人沈鴻達、羅乙凱（改
名為羅民竣），所持兇器屬尖銳之刀械，若蓄意殺人，當非難事
，惟謝承哲與沈鴻達無深仇大恨，本無置之死地之必要，且羅乙
凱所受傷害，尚非致命部位，再被告與其他共犯自行罷手，未再
追砍被害人，若有殺人犯意，豈會如此等語。然查，人之頭部為
要害，依社會一般之通念，遭砍殺或重擊，將導致生命之危險。
而羅乙凱於第一審證稱「我當時與朋友沈鴻達、謝泓昱在聊天，
看到一群人約十幾個人手放在身後戴口罩（祇有看到謝承哲、朱
家昌沒有戴口罩），從公車循環站走過來，到吉祥大樓時，我看
到他們大部分的人手上都拿著刀，聽到有人很大聲說『靠近就砍
』，同時謝泓昱就被刀子砍到，他們是持刀由上往下砍，謝泓昱
的頭有被砍到，然後我們三人就趕快跑，我往彰化銀行、麥當勞
方向跑，跑到半路我往前跌倒，就有好幾個人圍上來，從後面拿
刀子砍我，砍我的頭、手、腳、背，我跌倒時本來是趴著，後來
我側躺並用手護著頭，我有回頭看，大約有四、五個人，他們都
拿刀子砍我，砍我的頭、手、腳、背，他們四、五個人一起砍，
我是右側躺在地上爬不起來，我被砍了如驗傷診斷書所載的十八
處傷口，持續砍了多久，我不知道，後來他們就跑掉了，過了一
小段時間，救護車就來了，把我送到醫院，我在救護車上就已經
開始頭暈，到醫院時因為大量出血，就休克且昏迷」、「（你的
鼻子為何被砍到）我不知道，我當時用雙手護著我的頭部，他們
砍我的時候，劃到我的鼻子」、「有朝我的頭部砍，因為我手護
著我的頭，所以有砍到我的左手指頭，另外也朝我的背砍，有砍
到我的背部、左腳大腿、膝蓋、右腳、右手、右手手指，我的左
手是他們朝我身上砍時，因我雙手護著頭，所以手也被他們砍到
」（第一審卷第二七九頁、第二八○頁），似直指遭被告夥同其
他共犯持刀接續砍向其頭部，因其以雙手護頭阻擋始導致身體其
他部分受傷。再羅乙凱送抵醫院時，據行政院衛生署基隆醫院民
國九十五年七月五日基醫病字第○九五○○○五二四七函覆稱「
依病歷記載，病患羅乙凱到院時雖可被叫醒，昏迷指數為E3V5M6
、心跳120/min、血壓93/30mmHg、呼吸20/min、體溫36點3 度，
肢體仍可移動，頭部、軀幹與肢體多處撕裂傷，患者有中量出血
，急診處理除大量點滴輸注外，施予輸血治療－濃縮紅血球P-RB
C 製品二單位，有失血造成『休血容休克』之狀態，若不施以手
術積極處置，有可能會因為大量失血導致休克後死亡的機率」等
語，又似指稱羅乙凱當時身體狀況，將有導致死亡結果之可能。
原判決置上揭不利被告之證據於未論，逕論被告以傷害之罪，自
有理由不備之違法。(二)審理事實之法院，對於案內一切證據，除
認為不必要者外，均應詳為調查，然後基於調查所得之心證，以
為判斷事實之基礎，如有應行調查之證據未經依法調查，或證據
雖已調查而其內容尚未明瞭者，遽行判決，即有應於審判期日調
查之證據而未予調查之違法。卷查，羅乙凱因遭被告夥同共犯砍
殺，造成左膝外側韌帶斷裂及左手肌腱斷裂等傷勢，有羅乙凱之
診斷證明書在卷可憑，然該診斷書並未記載羅乙凱肢體所受傷害
是否已達嚴重減損機能或有其他於身體有重大不治或難治之程度
，然此項待證事項，攸關被告是否成立傷害致重傷罪責，原審未
函請上揭醫院說明，復未傳喚羅乙凱到場究明其身體之現時狀態
，逕憑羅乙凱於第一審之陳述，遽謂被害人所受之傷害，與刑法
第十條第所定之重傷不符，難謂無應於審判期日調查之證據未予
調查之違法。檢察官上訴意旨指摘原判決違法，為有理由，應認
原判決仍有撤銷發回更審之原因，至原判決不另為無罪諭知部分
，本乎審判不可分之原則，併予發回，附此敘明。
據上論結，應依刑事訴訟法第三百九十七條、第四百零一條，判
決如主文。
中    華    民    國  一○○  年    十    月  二十八  日
                      最高法院刑事第八庭
                          審判長法官  黃  一  鑫  
                                法官  張  春  福  
                                法官  林  勤  純  
                                法官  李  錦  樑  
                                法官  宋  明  中  
本件正本證明與原本無異
                                      書  記  官  
中    華    民    國  一○○  年   十一   月    七    日
                                                       s